臺灣屏東地方法院刑事判決　　　　　　　 93年度易字第755號
公　訴　人　臺灣屏東地方法院檢察署檢察官
被　　　告　丙○○　男　47歲.
被　　　告　乙○○　男　25歲.
被　　　告　丁○○　男　24歲.
上列被告等因違反畜牧法案件，經檢察官提起公訴（93年度偵字
第4314號）本院判決如下：
    主  文
丙○○、乙○○、丁○○共同連續違反將未經屠宰衛生檢查之屠
體意圖供人食用而運輸之規定，情節重大，丙○○處有期徒刑陸
月，乙○○處有期徒刑肆月，丁○○處有期徒刑月。如易科罰
金，均以佰元折算壹日。扣案之剁骨刀壹把及肢解刀貳把，均
沒收。
    事  實
一、丙○○、乙○○及丁○○均明知養豬戶所棄置之病、死豬，
    係屬變質、腐敗或染有病原菌，而未經屠宰衛生檢查之屠體
    ，依法不得供人食用或意圖供人食用而分切、加工、運輸、
    貯存或販賣。丙○○自民國八十九年間起向不知情之林志能
    承租坐落屏東縣萬丹鄉○○村○○段三○七地號之魚池，並
    與乙○○共同基於違反畜牧法之概括犯意聯絡，以供他人食
    用之意圖，以每月新台幣（下同）三萬元之代價僱用乙○○
    ，自九十三年三月間某日起，每日駕駛車號ＷＤ－三六一六
    號自用小貨車至屏東縣萬丹鄉加興村「國鳳牧場」等地，載
    運各養豬戶所棄置之病、死豬隻，以平均每日載運小豬三十
    隻至五十隻不等、每星期約載運中型豬一隻、每隔十餘日載
    得大型豬一隻等數量，將病、死豬隻逕自運往至上述魚池旁
    之工寮分切成豬皮、脂肪、骨頭、後腿肉及里肌肉等部分後
    ，分裝成桶，將其中較不具經濟價值之豬皮、骨頭、脂肪等
    部分丟入上述魚池內飼養土虱魚以為掩飾，而將具經濟價值
    之後腿肉、里肌肉等部位之肉品，連續運輸多次至不詳地點
    。丁○○亦自九十三年六月十九日起，與丙○○、乙○○共
    同基於違反畜牧法之概括犯意，由其駕駛上述自用小貨車附
    載乙○○至前述各養豬戶收集病、死豬隻後，返回前揭工寮
    內分切成後腿肉、里肌肉等肉品。嗣因上開病、死豬數量龐
    大，違法行為期間長達三月有餘，情節重大，經行政院農業
    委員會動植物防疫檢疫局承辦人員會同警方、屏東縣政府農
    業局、環境保護局、衛生局等相關人員，於九十三年六月二
    十三日上午十時五十五分許，前往上述工寮內查緝，當場扣
    得已分切去脂、去骨之病、死豬肉二桶，共計二百三十公斤
    （業經屏東縣政府沒入後委託璇億企業股份有限公司銷燬完
    畢），及丙○○所有供分切使用之剁骨刀一把及肢解刀二把
    。
二、案經屏東縣政府移送臺灣屏東地方法院檢察署檢察官偵查起
    訴。
    理  由
一、訊據被告丙○○固坦承以每月三萬元之薪資僱用被告乙○○
    每日駕駛小貨車至各養豬戶載運病、死豬後分切豬隻、餵養
    土虱魚等工作，嗣後為查緝人員扣得上開豬肉等事實；被告
    乙○○雖坦承自九十三年三月起受僱於被告丙○○擔任載運
    病、死豬後，分切豬肉，餵養土虱魚等事實；另被告丁○○
    雖坦承自九十三年六月十九日起，夥同被告乙○○至養豬戶
    收集病、死豬返回魚池餵養土虱魚等事實，惟三人均矢口否
    認有違反畜牧法之犯行，辯稱：載回來的病、死豬，是用來
    餵養被告丙○○所養的土虱魚，不是要販賣供人食用的，也
    沒有將豬肉分切為六大部分。因為大型豬的骨頭及皮比較硬
    ，容易卡住絞肉機造成刀片及軸心損壞，所以必須先行分切
    ，才能將豬肉絞碎倒入魚池餵土虱魚。現場照片中還沒有絞
    碎的肉，原來放在絞碎機中準備要絞碎，是查緝人員叫乙○○、丁○○拿出來的云云。惟查：
(一)、被告丙○○等三人於偵查時及本院審理時已供承：屠宰之豬
    肉來源，係由被告乙○○單獨自九十三年三月間某日起、或
    夥同丁○○自九十三年六月十九日起，每日駕駛前揭自用小
    貨車前往屏東縣萬丹鄉加興村「國鳳牧場」等養豬戶無償收
    集而來，因為所收集豬隻均為病、死豬，所以無需花錢等節
    在卷甚詳。核與證人即屏東縣政府獸醫師甲○○於本院審理
    時所證述：（問：第十三頁底下這四塊肉是何性質？）這四
    塊肉，我是從兩個桶子拿出來拍照的，右邊圓的大腿肉和左
    邊長的是大里肌肉，這樣肉看起來比較蒼白，應該是病死豬
    肉，因為正常的肉是暗紅色的等節相契合（見本院審理卷第
    六十頁筆錄）。且查獲上述二桶病、死豬肉，確屬未經屠宰
    衛生檢查之肉品，亦有卷附屏東縣（市）查獲未經屠宰衛生
    檢查之屠體、肉臟處理指示暨紀錄表、屏東縣環境保護局九
    十三年七月十六日屏環廢字第○九三○○一二三九五號函各
    一紙附卷（見偵卷第六、七頁）可稽。可徵被告所屠宰之豬
    隻，均係養豬戶所棄置之病、死豬，未經屠宰衛生檢查者，
    應堪認定。
(二)、依查獲現場相片以觀，已肢解並置於桶內之豬隻肉塊均切割
    整齊，其大小份量亦相仿。且參諸屏東縣違法屠宰聯合查緝
    小組檢查紀錄表上，亦有「乙○○所有３點５噸小貨車車號
    ＷＤ－３６１６有屠體肉（無帶骨）分切肉二桶。屠宰用刀
    三支」、「發現已分切（去骨、去脂）之背脊肉及後腿肉，
    疑似有分切販售食用之意圖」等記載（見見偵卷第六、十二
    至第十三頁）。另參酌證人即屏東縣政府獸醫師甲○○於本
    院審理時證稱：我們當場在車上有查到後腿肉、大里肌肉，
    現場也有看到分切的工具，大腿肉和大里肌肉已經去皮、去
    脂、去骨，如果要養魚，不用這樣大費周章，而且病死豬的
    脂肪會慢慢變黃發臭，豬皮會產生硫化氫反應，會產生屍斑
    影響它的外觀沒有辦法販賣，所以我們研判他們有意圖供人
    食用。被告除去骨頭是依據合法屠宰場分切的方法處理，將
    肉品分切為六大部分，如果消費者要大里肌肉，它的外觀根
    本與本案查獲的大里肌肉一樣。如果要養魚直接絞碎養就可
    以，不必依肉品六大類分切，也用不去皮、去骨、去脂所以
    這做有違背常理等語（見本院審理卷第五十七頁至第五十八
    頁及第六十二頁）；及證人即行政院農委會動植物防疫檢驗
    局技正戊○○於本院審理時亦證稱：（問：從你個人從事專
    業的立場，這些分切的肉品是做何使用？）按照市售肉品格
    分切。（問：按照市售肉品規格分切是何作用？）便於處理
    加工。（問：有無可能餵土虱魚？）依我們的經驗應該不需
    要這這樣切割，可以連皮做大分切，不需要做細部的分切等
    語在卷（見本院審理卷第九九頁至第一○○頁）以觀。可資
    證明被告等人收集病、死豬後，予以屠宰並分切之目的，顯
    係意圖供人食用甚明顯。被告等人所辯稱：大豬之骨頭及皮
    比較硬，易卡住絞肉機造成刀片及軸心損壞，須先行分切，
    才能將豬肉絞碎倒入魚池餵土虱魚，非欲供人食用云云，純
    屬卸責之詞，顯不足採信。
(三)、證人戊○○於本院審理時證稱：我們當天到現場時看見一部
    貨車及兩個行為人（指被告乙○○、丁○○），他們已經把
    肉切割完畢放在桶子裡，兩桶肉放在貨車後的昇降機上面，
    行為人準備開車離開，車子沒有發動，看見我們到達的時候
    ，其中有一人要把一桶肉放入絞碎機內，我們就制止他，要
    求他們把絞碎機的肉放回桶子裡等語（見本院審理卷第九七
    、九八頁筆錄）；及證人即屏東縣衛生局稽查小組成員己○○於本院審理中證述：到現場時有肉要載走，看到我們進來
    時趕快把肉放入絞碎機，按下按鈕準備絞碎時，農委會的人
    趕快制止他們，叫他們把肉撈起來，放在桶子裡面等語（見
    本院審理卷第六八頁筆錄）；及證人甲○○於本院審理時證
    稱：我們去的時候還沒有發動車子，當時車子還沒有發動，
    我們去的時候，他們才把肉品卸下來。（問：對於偵查卷第
    五一頁有何意見，被告正把絞碎機台上的豬肉放進桶子裡面
    ，有何意見？）這是我們去的時候，要做給我們看的，我們
    去的時候，他們剛好要開車離開等語在卷（見本院審理卷第
    五八、六一頁筆錄）綦詳，可見被告乙○○、丁○○因突然
    見查緝人員到場時，為掩飾渠等共同運輸未經衛生檢查之病
    、死豬，遂將車上之病、死豬肉放入絞碎機佯裝絞碎餵食土
    虱魚之舉，灼然甚明。
(四)、依被告三人前述所供認：彼等病、死豬之來源，係被告乙○○單獨自九十三年三月間某日起；或夥同丁○○自九十三年
    六月十九日起，每日駕駛自用小貨車前往前揭養豬戶無償收
    集而得，平均每日可載運小豬三十隻至五十隻不等、每星期
    約可載運中型豬一隻、每隔十餘日載得大型豬一隻等數量以
    觀；及參以證人戊○○、己○○及甲○○前述所證：我們進
    入查緝時，看見被告等人正要將二桶已分切之病、死豬肉（
    共重二百三十公斤）運走，因看見查緝人員到場，遂將桶內
    肉品搬至絞碎機上佯裝欲絞碎餵養土虱魚，及查獲二桶已分
    切病、死豬肉品，係按照市售合法豬肉六大部分切等情觀之
    ，被告等人以養殖土虱魚為掩護，自上開期間，以自用小貨
    車運輸收集之未經屠宰衛生檢查屠體，並將屠體分切後，運
    輸至不詳地點亦明。再者被告等人既明知所收集者為他人棄
    置之病、死豬，理應知悉病、死豬之屠體等肉品，業已變質
    ，自含有害人體健康物質，竟仍意圖供人食用而予以屠宰、
    分切後運輸，且被告等人從事時間長達三月有餘，依彼等所
    供述每日收集而來病、死豬之數量相當龐大，倘若該批豬肉
    流入市面供人食用，必造成許多民眾身體健康因而受損，是
    被告等人，犯罪情節當屬重大，洵堪認定。
二、綜上所述，本案事證已臻明確，被告三人之犯行，均堪予認
    定。
三、查被告三人行為後，畜牧法第三十八條已於九十四年一月十
    九日修正，與修正前（九十三年四月十四日修正）同法第三
    十八第第一項第三款及第二項之構成要件、法定刑度均相同
    ，新、舊法比較適用結果，依刑法第二條第一項前段之規定
    ，應適用新法處斷。核被告三人所為，均係違反畜牧法第三
    十二第一項之規定，且情節重大，應論以同法第三十八條第
    二項之罪。又被告等人分切之低度行為，應為運輸之高度行
    為所吸收，不另論罪。被告丙○○與被告乙○○間自九十三
    年三月某日起至同年六月二十三日查獲時止；及被告丙○○
    、乙○○與被告丁○○間自同年六月十九日至同年月二十三
    日查獲止，就上開犯行，分別有犯意聯絡及行為分擔，均為
    共同正犯。其等先後多次運輸病、死豬肉之行為，時間緊接
    、方法相同，觸犯構成要件相同之罪，顯係基於概括犯意反
    覆為之，為連續犯，均應論以一罪並加重其刑。茲審酌被告
    三人為圖私利，不顧社會大眾身體健康，利用養殖土虱魚掩
    飾渠等非法運輸病、死豬肉品之犯行，被告丙○○為主事該
    屠宰場之人，惡性較重大，而被告乙○○則係自九十三年三
    月間某日起，受僱於被告丙○○從事載運病、死豬，分切病
    死豬肉品等工作，其時間甚長，危害非淺，而被告丁○○係
    自九十三年六月十九日起，與被告乙○○共同從事載運病、
    死豬等工作，參與時間較短，危害尚淺，及彼等均否認犯罪
    態度不佳等一切情狀，分別量處如主文所示之刑，並均諭知
    易科罰金之折算標準。扣案之剁骨刀一把及肢解刀二把，均
    係被告丙○○所有，業據其自承在卷，且係供渠等犯罪所用
    之物，依刑法第三十八條第一項第二款規定予以沒收。
四、公訴人雖認被告等人上開分切病、死豬肉之犯行，尚涉有刑
    法第三百三十九條第三項、第一項詐欺未遂之罪嫌。惟查，
    本件被告三人固然有共同收集病、死豬後，連續意圖供人食
    用而運輸之犯行，已如前述；惟本件並未查獲或扣得任何證
    據，足以證明被告所分切、運輸之病、死豬肉業已賣出，並
    有消費者加以食用之情形，且亦無任何消費者指訴被告等人
    有何販賣病、死豬肉之行為，從而，公訴人所指被告等人詐
    欺未遂之犯行，即無從證實。此外，本院復查無其他證據足
    認被告有何公訴人所指詐欺未遂之犯行，應認被告此部分之
    犯罪尚屬不能證明，惟公訴人認此部分與前開論罪科刑部分
    ，具有牽連犯之裁判上一罪關係，爰不另為無罪之諭知，併
    此敘明。
據上論斷，應依刑事訴訟法第二百九十九條第一項前段，畜牧法
第三十八條第二項、第一項第三款，刑法第二條前段、第十一條
前段、第二十八條、第五十六條、第四十一條第一項前段、第三
十八條第一項第二款，罰金罰鍰提高標準條例第二條，判決如主
文。
中　　華　　民　　國　　94　　年　　3 　　月　　29　　日
                        臺灣屏東地方法院刑事第三庭
                            審判長　法  官  楊清安
　　　　　　　　　　　　　　        法  官  柯雅惠
                                    法  官  楊萬益
以上正本證明與原本無異。
如不服本判決應於收受本判決送達後十日內向本院提出上訴書狀
，其未敘述上訴理由者，並得於提起上訴後十日內向本院補提理
由書狀（均須按他造當事人之人數附繕本）「切勿逕送上級法院
」
                                    書記官  呂坤宗
中　　華　　民　　國　　94　　年　　3 　　月　　29　　日
附錄法條
畜牧法第38條
有下列情形之一者，處新臺幣 10 萬元以上 50 萬元以下罰鍰：
一、違反第 12 條之 1 規定，擅自推廣、利用未經田間試驗、生
　　物安全性評估涉及遺傳物質轉置之種畜禽或種原者。
二、違反第 29 條第 1 項規定，擅自於屠宰場外屠宰或其屠宰未
    經依同條第2項規定檢查者。
三、違反第 32 條第 1 項規定，將未經屠宰衛生檢查或經檢查為
　　不合格之屠體或內臟供人食用或意圖供人食用而分切、加工
    、運輸、貯存或販賣者。
四、擅自變更或偽造第 32 條第 4 項所定之屠宰衛生檢查合格標
    誌者。
五、違反第37條規定，製造或輸入不符合國家標準 (CNS)之乳製
    品者。
有前項各款情形之一，情節重大或一年內再犯者，處 3 年以下有
期徒刑或併科新臺幣 30 萬元以下罰金。
因執行業務犯前項之罪者，除依該項規定處罰其行為人外，對僱
用該行為人之法人或自然人，亦科以前項之罰金。
有第 1 項第 3 款情形時，主管機關得對該等屠體、內臟予以沒
入。
